【裁判字號】    90,易,78
【裁判日期】    900713
【裁判案由】    偽造文書
【裁判全文】
臺灣板橋地方法院刑事判決                              九十年度易字第七八號
    公  訴  人  臺灣板橋地方法院檢察署檢察官
    被      告  甲○○
右列被告因偽造文書案件，經檢察官提起公訴 (八十九年度偵字第九三四二號)，本
院判決如左：
    主  文
甲○○明知為不實之事項，而使公務員登載於職務上所掌之公文書，足以生損害於公
眾，處拘役參拾日，如易科罰金，以參佰元折算壹日。緩刑貳年。
    事  實
一、甲○○明知其領有之職業大貨車駕駛執照（管轄編號：00000000000
    0號），於民國八十六年三月一日凌晨二時許，在臺北市○○○路與建國北路口
    ，因酒醉駕車違反道路交通管理處罰條例之規定，為臺北市政府警察局大安分局
    交通分隊查扣保管，並未遺失，竟於八十六年四月二十三日，基於使公務員登載
    不實之犯意，前往臺北市監理處北區分處填載異動申請書謊報遺失，而申請補發
    新證，致使負責核發駕駛執照之公務員在其職務上所掌之駕駛人動態登記表等文
    件上為不實之登載，並據以核發新證予甲○○，足生損害於監理機關對於駕駛執
    照管理之正確性。
二、案經臺北縣警察局蘆洲分局報請臺灣板橋地方法院檢察署檢察官偵查起訴。
    理  由
一、訊據被告甲○○固不否認有於八十六年四月二十三日向臺北市監理處北區分處申
    請補發駕駛執照之事實，惟矢口否認有何使公務員登載不實犯行，辯稱：伊因酒
    醉遭攔查後，雖知警員有代保管伊之駕照，惟曾電詢警局伊駕照是否確實遭扣押
    中，詎交通分隊人員告稱並無代保管伊的駕照，且該違規舉發通知亦遲未寄送予
    伊，經查詢監理所亦稱伊並無違規紀錄，伊始誤認為遺失而申請補發，並無使公
    務員登載不實之故意云云。經查，被告上開駕駛執照於八十六年三月一日凌晨二
    時許，在臺北市○○○路與建國北路口，因酒後駕車，即呼氣中酒精濃度達每公
    升零點三三毫克，逾道路交通安全規則所定之每公升零點二五毫克，為臺北市政
    府警察局大安分局交通分隊當場舉發，並查扣保管該駕照等情，此有臺北市政府
    警察局北市警交（八五）Ａ字第八八三０九六號舉發違反道路交通管理事件通知
    單乙紙及其所有之職業大貨車駕駛執照（管轄編號：000000000000
    號）乙枚附卷可證；被告雖以前開情詞置辯，惟被告於為警攔查時，經警測得之
    呼氣酒精濃度為每公升０．三三毫克，有上開舉發通知單之違規事實記載甚明，
    按酒精成分對於人之意識能力具有不良影響，超量飲酒後會導致對週遭事務之辨
    識及反應能力較平常狀況薄弱，因而酒後駕車在道路上行駛，對一般往來之公眾
    及駕駛人自身皆具有高度危險性，而通常駕駛人飲酒後駕車對於駕駛能力及神經
    反應力均產生障礙，於呼氣酒精濃度達每公升０．二五毫克以上，行為表現出複
    雜技巧障礙、駕駛能力變話；於呼氣酒精濃度達每公升０．四０毫克以上，行為
    表現出多話、感覺障礙；於呼氣酒精濃度達每公升０．五０毫克以上，行為表現
    出說話含糊、腳步不穩；於呼氣酒精濃度達每公升０．五五毫克以上，平衡感與
    判斷障礙度升高，肇事率達未飲酒時之十倍，此有身體酒精濃度與肇事率（行為
    表現）之關係表（由中央警察大學蔡中志教授研究與製表）乙紙附卷，是被告雖
    於飲酒駕車為警攔查，並查扣駕照，依上開研究結果，被告之呼氣酒精濃度僅每
    公升０．三三毫克，縱然對於週遭事務之注意力較平常為薄弱，惟亦未達無所記
    憶之程度，則其顯難諉為不知，其上開所辯，核與常情有違，尚難採信。並有異
    動登記書影本一紙及核發新證（管轄編號000000000000號）乙枚附
    卷為證。從而，罪證明確，被告犯行堪以認定。
二、核被告甲○○所為，係犯刑法第二百十四條之使公務員登載不實事項於公文書罪
    。爰審酌被告犯罪之動機、目的、手段、智識程度、犯罪所生之損害，及犯罪後
    態度等一切情狀，量處如主文所示之刑。查被告本案行為後，刑法第四十一條於
    九十年一月十日修正公布，同年月十二日生效，原條文修正為第四十一條第一項
    前段，並將得易科罰金之罪，從「犯最重本刑為三年以下有期徒刑以下之刑之罪
    」，修正為「犯最重本刑為五年以下有期徒刑以下之刑之罪」，因本案被告所犯
    之罪本即為「最重本刑三年以下有期徒刑以下之刑之罪」，適用新法，對於行為
    人並無不利，依刑法第二條第一項前段之規定，本案應適用修正後之現行刑法第
    四十一條第一項前段條文，併就被告上開所量處之刑，諭知易科罰金之折算標準
    。又被告前未曾受有期徒刑以上刑之宣告，此有臺灣板橋法院檢察署刑資料查註
    紀錄表乙份在卷可證，因一時失慮，偶罹刑典，事後亦表示自已亦有疏失，深具
    悔意，經此刑之宣告後，應知警惕而無再犯之虞，本院因認暫不執行其刑為當，
    予以宣告緩刑二年，用啟自新。
三、至公訴人另認被告向臺北市監理處北區分處謊報遺失，致使負責核發駕駛執照之
    公務員在其職務上所掌之駕駛人動態登記表等文件上為不實之登載，並據以核發
    新證予被告，使被告隨身攜帶而行使之，另涉犯刑法第二百十六條之行使使公務
    員登載不實罪云云。惟查，被告於八十六年四月二十三日，向臺北市監理處北區
    分處申請補發駕駛執照，其據以補發之新照內容與原駕照內容完全相同，此有被
    告先後所執有之二紙駕駛執照影本附卷為證（參見偵查卷第十三頁、第十四頁）
    ，是其內容並無不實，則被告持以行使，並不另成立行使使公務員登載不實文書
    罪，惟此部分與前開論罪科刑部分有吸收關係，爰不另為無罪之諭知，附此敘明
    。
據上論斷，應依刑事訴訟法第二百九十九條第一項前段，刑法第第二條第一項前段、
第二百十四條、第四十一條第一項前段、第七十四條第一款，判決如主文。
本案經檢察官游鉦添到庭執行職務
中      華      民      國    九十      年      七      月     十三     日
                                      臺灣板橋地方法院刑事第六庭
                                          法  官  徐   蘭   萍
右正本證明與原本無異。
如不服本判決，應於判決送達後十日內，向本院提出上訴狀。
                                          書記官  莊   川   億
中      華      民      國    九十      年      七      月     十三     日
附錄本案論罪科刑法條全文：
刑法第二百十四條
明知為不實之事項，而使公務員登載於職務上所掌之公文書，足以生損害於公眾或他
人者，處三年以下有期徒刑、拘役或五百元以下罰金。


司法院資訊處製作；財團法人民間司法改革基金會備份。
